【裁判字號】    99,抗,25
【裁判日期】    990622
【裁判案由】    呈報清算人
【裁判全文】
臺灣臺北地方法院民事裁定                99年度抗字第25號
抗  告  人  高火盛
上列抗告人與相對人美文實業股份有限公司間請求呈報清算人事
件，抗告人對於民國99年5月5日本院所為98年度審司字第279 號
之裁定提起抗告，本院裁定如下：
    主  文
抗告駁回。
抗告程序費用新台幣壹仟元由抗告人負擔。
    理  由
一、本件抗告意旨略以：相對人美文實業股份有限公司係於民國
    96年4月4日經臺北市政府以府建商字第0963762600號函廢止
    登記，相對人公司之董事劉春玉已經受破產宣告，其餘董事
    黃春鳳及監察人凌忠信亦已行蹤不明，故抗告人為相對人公
    司之董事，相對人公司章程又未定有選任清算人之事項，廢
    止登記前之股東會又未另選任清算人，是依公司法第8條第1
    項及第 322條之規定，抗告人即為相對人公司之清算人，並
    得單獨行使清算人之職權。又相對人於經臺北市政府廢止登
    記後，其法人格及股東會均已不存在，無法召開股東會及製
    作選舉清算人之股東會紀錄，亦無法製作經監察人審查通過
    後提經股東會承認之財產目錄或資產負債表之證明文件，並
    無非訟事件法施行細則第24條規定之適用。且抗告人係為了
    結相對人之現務，並收取債權，始檢附相對人公司之廢止登
    記證明、清算人資格證明及資產負債表等資料，以書面向鈞
    院呈報清算人，應無不許之理，原裁定以抗告人未於期限內
    補正經監察人審查通過後提經股東會承認之財產目錄或資產
    負債表之證明文件而駁回抗告人之聲請，豈非謂相對人之原
    股東須以倒填日期之偽造文書手法呈報清算人，為此爰於法
    定期間內提起抗告，請准廢棄原裁定云云。
二、按公司清算人對其就任或清算完結，應向法院為聲報（公司
    法第326條、第332條參照），聲報之性質係屬非訟事件法第
    178條所列之商事非訟事件，法院固無須為准駁聲報之裁判
    ，惟是否合法之聲報，仍應適用非訟事件法第32條之規定，
    由法院依職權調查事實及必要之證據，從非訟程序作形式審
    查，倘其聲報欠缺非訟事件法施行細則第24條或公司法第
    326條所定之要件，經限期補正而不予補正者，揆諸首開說
    明，法院自得依同施行細則第13條之規定以裁定駁回清算人
    之聲報。又按，公司之清算，以董事為清算人。但本法或章
    程另有規定或股東會另選清算人時，不在此限，公司法第
    322條第1項定有明文，且依同法第334條準用同法第85條規
    定，清算人有數人時，得推定一人或數人代表公司，如未推
    定時，各有對於第三人代表公司之權。推定代表公司之清算
    人，應準用第83條第1項之規定向法院聲報。再依非訟事件
    法施行細則第24條規定：「依公司法之規定為清算人之聲報
    時，應附具向主管機關申請解散登記之證明文件、股東名冊
    、選舉清算人之股東會紀錄及資產負債表。」，另就股份有
    限公司之普通清算程序，清算人除須依非訟事件法第178 條
    規定，以書面記載清算人之姓名、住居所及就任日期，並附
    具公司解散、撤銷或廢止登記之證明及清算人資格之證明等
    文件外，尚應依公司法第326條第1項規定：「清算人就任後
    ，應即檢查公司財產情形，造具財務報表及財產目錄，送經
    監察人審查，提請股東會承認後，並即報法院。」，再依非
    訟事件法第179條所定程序，以書面向法院聲報之。
三、經查，本件抗告人呈報清算人時，並未依非訟事件法施行細
    則第24條規定提出選舉清算人之股東會紀錄等足以證明其清
    算人資格之資料，亦未依規定檢附聲請費用、股東名冊、清
    算人就任同意書、資產負債表、財產目錄、資產負債表及財
    產目錄經監察人審查通過之證明文件、資產負債表及財產目
    錄經監察人審查通過後提經股東會承認之證明文件及三次以
    上之公告催告債權人於三個月內申報其債權之報紙正本，經
    原審於98年12月18日發函通知抗告人於送達翌日起15日內補
    正，該通知且已於98年12月22日送達抗告人，有送達證書附
    卷可稽，惟抗告人僅於99年1月26日補正聲請費、股東名冊
    、清算人就任同意書、身分證明文件、清算人造具之資產負
    債表及三次以上之公告催告債權人於三個月內申報其債權之
    報紙之影本，其餘均迄未補正，且依其所陳述相對人之董事
    原有抗告人、第三人劉春玉及黃春鳳等三人，雖然其中第三
    人劉春玉因受破產宣告，並據其提出之本院92年度破字第63
    號民事裁定及公司變更事項登記卡影本1份為憑，依公司法
    第30條第4款及第192條第5項規定，第三人劉春玉確已不能
    擔任相對人公司清算人之職務，但相對人公司尚有抗告人及
    第三人黃春鳳具董事資格，且就清算事務範圍內，其等仍得
    依法行使相關權限，而抗告人所謂第三人黃春鳳行蹤不明，
    不能擔任相對人公司之清算人一節，復未據抗告人提出任何
    資料證明之，抗告人得否以其為唯一之清算人向本院聲請呈
    報清算人，已有疑問，遑論縱使抗告人陳述屬實，亦得由股
    東會決議予以解任及補選後，再依規定推定代表公司之清算
    人向法院聲報，以符合規定，且為處理清算事務，相對人公
    司法人格及股東之資格均仍存在，並非無法召開股東會，是
    抗告人執上情謂無適用非訟事件法施行細則第24條之可能，
    實屬無據；因之，抗告人未經法定清算人之過半數以上之同
    意而自任清算人，程序上即已欠缺合法性，且屬無從補正，
    依前揭規定意旨及說明，即應駁回抗告人呈報清算人之聲請
    。再者，關於原審限期通知抗告人補正之經監察人審查並提
    請股東會承認之財務報表（如資產負債表等）、財產目錄等
    ，如前述，於清算事務範圍內，相對人公司之監察人及股東
    會仍得行使職權，就此抗告人亦非無法補正，抗告人逾期未
    補正，且原審於99年5月5日駁回其聲請時，亦距抗告人於99
    年1月26日收受補正通知達15日以上，法院自亦得依非訟事
    件法施行細則第13條規定裁定駁回抗告人所為呈報清算人之
    聲請，原審依法裁定駁回其所為清算人之聲報，於法並無不
    合。從而，抗告意旨仍指摘原裁定不當，求予廢棄，為無理
    由，應予駁回。
四、據上論結，本件抗告為無理由，爰依非訟事件法第21條第2
    項、第24條第1項、第46條、民事訴訟法第495條之1第1項、
    第449條第1項、第78條，裁定如主文。
中    華    民    國    99    年    6     月    22    日
                  民事第六庭審判長法  官  朱漢寶
                                  法  官  陶亞琴
                                  法  官  林麗真
以上正本係照原本作成
本件不得再為抗告
中    華    民    國    99    年    6     月    22    日
                                  書記官  黃靖雅

司法院資訊處製作；財團法人民間司法改革基金會備份。
